臺灣高雄地方法院民事判決　　　　　　　　　　　　　九十一年度婚字第四九六號
　　原　　　告　乙○○
　　被　　　告　丙○○
　　訴訟代理人　甲○○
右當事人間請求履行同居事件，本院判決如左：
    主      文
被告應與原告同居。
訴訟費用由被告負擔。
    事　　　實
甲、原告方面：
一、聲明：求為判決如主文所示。
二、陳述：
（一）緣原告與被告於民國八十七年五月十九日結婚，為夫妻關係，結婚之後兩造相
      處尚稱和睦，原告對被告亦甚為關心照顧，原告因任職於萬海航運公司擔任船
      員，出船時間不固定，因此對被告尤為疼愛，每月薪資約新台幣（下同）八萬
      餘元，皆全數由公司直接匯到被告銀行帳戶。
（二）然公司匯給被告之原告薪資，於原告出船返家後，被告皆告稱已經全數用完，
      數年下來，原告難免對被告使用金錢之方法感到疑惑。九十年六月二十二日，
      原告向被告詢問金錢流向，被告卻拒絕說明，並藉口指摘原告責罵，進而隨同
      母親離家出走（註：被告母親原與兩造共同居住）。原告心情平靜後，便急於
      找回被告，希冀能和平處理此一家庭危機，惟卻不知被告行蹤，被告亦無任何
      音訊。原告遍尋被告無著，只得於九十年七月二十四日報警協尋，希望能求得
      被告返家。
（三）詎原告不久後卻收到法院通知，始知被告竟指稱遭受原告家庭暴力，請求法院
      裁定發給保護令，嗣蒙鈞院以九十年度暫家護字第二二三號明查事件始末，認
      被告並未受到原告任何暴力傷害及危險，其請求並無理由，而駁回被告之聲請
      ，惟於前開裁定確定後，被告仍不返家，亦未告知原告其行蹤，音訊全無。
（四）按民法第一千零一條之規定，夫妻互負同居之義務。查兩造共有房屋乙戶，由
      原告貸款出資所購，坐落於高雄縣鳳山市○○街三八號八樓，約定為同居之地
      並居住於該處，惟被告卻離家近一年未歸，雖其聲稱受到原告家庭暴力威脅，
      亦已經法院駁回其保護令之聲請，顯見其並無不為同居之正當理由，為此，爰
      依民法第一千零一條之規定，訴請被告與原告履行同居義務。
（五）對被告抗辯之陳述：
      原告否認被告所述原告有騷擾被告使被告心生畏懼等情形，況被告既曾向鈞院
      聲請暫時保護令遭駁回，可證被告沒有不履行同居之正當理由。
三、證據：提出戶籍謄本二份、匯款資料明細影本、高雄縣警察局鳳山分局五甲派出
　　所受（處）理查詢人口案件登記表影本、本院九十年度暫家護字第二二三號民事
　　裁定影本各一份為證，並聲請訊問證人陳宇嫻、陳藍娣。
乙、被告方面：
一、聲明：原告之訴駁回。
二、陳述：緣被告與原告為夫妻關係，茲原告自九十年五月間以來，性情轉變，經常
　　以準備考試或工作太累，向公司請假藉故不工作，經常進出柏青哥小鋼珠店，致
　　入不敷出，發生家庭財務危機，因此，原告藉故向被告索取錢財而發生糾紛，被
　　告若未順其意，原告即出口三字經大罵，甚至於要被告去死，即使被告在感冒亦
　　不得休息，並限制被告之行動自由，在晚上常以難看之臉色目瞪著被告，讓被告
　　難以入眠，時而在家翻箱倒櫃尋找被告之身分證、財物印章等加以騷擾，在九十
　　年六月二十二日十六時，原告更進一步翻掀桌子以惡言辱罵被告，致被告不堪其
　　長久以來之精神上之迫害而心生恐懼，遂與被告之母黃吳翠芹一起離開住家（高
　　雄縣鳳山市○○街三八號八樓）前往被告姐姐家黃雅琳（高雄市○○○路二二○
　　號之五）暫住，但原告仍不善罷干休，於同（九十）年七月二日十九時三十分許
　　前往被告姐姐家爭吵騷擾，致被告之安全受到威脅，因而於同年月十日向高雄縣
　　警察局鳳山分局五甲派出所請求保護，綜言之，原告之惡言惡行，已嚴重創傷被
　　告之身心，並危害被告生命肉體之安全，被告有不堪與原告同居虐待之事證，求
　　為判決駁回原告之訴。
三、證據：提出高雄縣警察局鳳山分局五甲派出所受理家庭暴力事件通報表影本一份
    為證。
丙、本院依職權調閱本院九十年度暫家護字第二二三號暫時保護令案卷。
　　理　　　由
一、按夫妻互負同居之義務，但有不能同居之正當理由者，不在此限；又夫妻之住所
    ，由雙方共同協議之；未為協議或協議不成時，得聲請法院定之。法院為前項裁
    定前，以夫妻共同戶籍地推定為其住所，民法第一千零一條、第一千零二條分別
    定有明文。
二、本件兩造為夫妻關係，雙方最後共同住所為原告現居地，亦即被告現戶籍地高雄
    縣鳳山市○○街三八號八樓，業據原告提出戶籍謄本二份為證，且為兩造所不爭
    執，又雙方並未協議且未聲請法院裁定其等之住所，依前開法條之規定，自應推
    定雙方最後共同住所為其住所。而原告主張其因任職於萬海航運公司擔任船員，
    出船時間不固定，因此對被告尤為疼愛，每月薪資約八萬餘元，皆全數由公司直
    接匯到被告銀行帳戶，及被告自九十年六月二十二日即無故離家出走迄今未返家
    ，不與原告同居，原告並於九十年七月二十四日報警協尋被告等事實，業據原告
    提出匯款資料明細影本、高雄縣警察局鳳山分局五甲派出所受（處）理查詢人口
    案件登記表影本各一份為證，並經證人即原告之姐陳宇嫻、陳藍娣到庭證稱：「
    （被告是否在九十年六月二十二日無故離家出走至今未回？）是的。」、「（有
    無其他補述？）因為被告離家未回，所有現在兩造的小孩無人照顧，就由原告委
    託陳藍娣照顧」等語明確。至被告抗辯稱：被告若未順原告之意，原告即出口三
    字經大罵，甚至於要被告去死，並限制被告之行動自由，在晚上常以難看之臉色
    目瞪著被告，讓被告難以入眠，時而在家翻箱倒櫃尋找被告之身分證、財物印章
    等加以騷擾，在九十年六月二十二日十六時，原告更進一步翻掀桌子以惡言辱罵
    被告，致被告不堪其長久以來之精神上之迫害而心生恐懼，遂與被告之母黃吳翠
    芹一起離開住家（高雄縣鳳山市○○街三八號八樓）前往被告姐姐家黃雅琳（高
    雄市○○○路二二○號之五）暫住，但原告仍不善罷干休，於同（九十）年七月
    二日十九時三十分許前往被告姐姐家爭吵騷擾，致被告之安全受到威脅，因而於
    同年月十日向高雄縣警察局鳳山分局五甲派出所請求保護，原告之惡言惡行，已
    嚴重創傷被告之身心，並危害被告生命肉體之安全，被告有不堪與原告同居虐待
    之事證云云，惟為原告所否認，是被告主張上開有利於己之事實，就其事實自有
    舉證責任。雖原告提出高雄縣警察局鳳山分局五甲派出所受理家庭暴力事件通報
    表影本一份為證，然查，經本院調閱本院九十年度暫家護字第二二三號暫時保護
    令案卷審核結果，被告係於九十年七月十日向五甲派出所報案稱受原告家庭暴力
    後，於九十一年七月十一日即提出高雄縣警察局鳳山分局處理家庭暴力案件現場
    報告表、調查紀錄表、受理家庭暴力事件通報表、戶籍謄本等，具狀向本院聲請
    核發暫時保護令，其聲請意旨略以：自九十年六月間起，相對人（即本案原告）
    因金錢糾紛，開始對聲請人（即本案被告）為言語暴力，更曾於某日半夜不睡覺
    而怒目相視，致被告精神遭受極大壓迫，目前已暫時搬回娘家居住，認已發生家
    庭暴力事件，為此依家庭暴力防治法之規定，聲請核發家庭暴力防治法第十三條
    第二項第一、二、三、四、六、八款內容之暫時保護令等情，嗣經本院調查後，
    於九十年八月九日以九十年度暫家護字第二二三號民事裁定，認查無事證足以認
    定相對人有立即或再對聲請人實施慣常性不法侵害之行為，因認聲請人聲請核發
    該法第一、二、三、四、六、八款內容之暫時保護令，無從准許，應予駁回，並
    經確定在案，亦有原告提出之本院九十年度暫家護字第二二三號民事裁定影本一
    份為證，堪認原告陳稱被告離家近一年未歸，雖被告聲稱受到原告家庭暴力威脅
    ，然已經法院駁回其保護令之聲請，顯見被告並無不為同居之正當理由之主張為
    真實，被告抗辯有不堪與原告同居虐待之事證云云，尚難採信。
三、是以被告於九十年八月九日既經本院以九十年度暫家護字第二二三號民事裁定，
    駁回其暫時保護令之聲請後，並無不能與原告同居之正當理由，仍拒與原告同居
    ，從而，原告本於現存之夫妻關係，請求被告履行同居義務，於法核無不合，應
    予准許。
四、因本案事證已臻明確，兩造其餘主張陳述及所提證據，均毋庸再予一一審酌，附
    此敘明。
據上論結，本件原告之訴為有理由，依民事訴訟法第七十八條，判決如主文。
中　　　華　　　民　　　國　　　九十一　　　年　　　五　　　月　二十一　日
                                臺灣高雄地方法院家事法庭
　　　　　　　　　　　　　　　　  　法　　　官
右為正本，係照原本作成。
如不服本判決，應於送達後廿日內，向本院提出上訴狀並表明上訴理由，如於本送達
前提起上訴者，應於判決送達後十日內補提上訴理由書（須附繕本）。
